臺灣臺中地方法院刑事判決
111年度交訴字第279號
公  訴  人  臺灣臺中地方檢察署檢察官
被      告  張志賢



上列被告因肇事逃逸罪案件，經檢察官提起公訴(111年度偵緝字
第1266號)，被告於本院準備程序進行中就被訴事實為有罪之陳
述，經告知簡式審判程序之旨，並聽取當事人意見後，本院合議
庭裁定由受命法官獨任進行簡式審判程序，判決如下：
    主    文
張志賢犯駕駛動力交通工具發生交通事故，致人傷害而逃逸罪，
處有期徒刑陸月，如易科罰金，以新臺幣壹仟元折算壹日。
　　犯罪事實
一、張志賢於民國106年7月1日12時56分許，駕駛向友人陳香妙
    借用之車牌號碼000-0000號自用小客車，沿臺中市北區中清
    路1段外側車道由東南往西北方向行駛，行經該路段與太原
    路2段路口時，本應注意車輛轉彎時，轉彎車應讓直行車先
    行，而依當時日間自然光線，天候為晴、柏油路面乾燥、無
    缺陷、無障礙物，依情形並無不能注意之特殊情事，竟疏未
    注意及此，貿然右轉進入太原路2段；適成龍騎乘車牌號碼0
    00-000號普通重型機車，沿同路段慢車道同向行駛在張志賢
    駕駛之上揭自用小客車右後方，閃避不及發生擦撞，因而人
    車倒地，受有右上肢、左上肢、右下肢、左下肢均多處擦傷
    之傷害（張志賢涉犯過失傷害罪部分，未據告訴）。詎張志
    賢發生交通事故後，已預見成龍因人車倒地而受有傷害，因
    其涉犯他案遭通緝中，竟基於駕駛動力交通工具發生交通事
    故致人受傷而逃逸之犯意，未下車查看，對傷者施以必要之
    救護措施，且未留下任何聯絡方式，亦未電請救護車前來將傷
    者送醫、通知警察或留在現場等待警察到場，逕行駕車離開
    事故現場。嗣經警據報前往現場處理，並調閱附近現場監視
    器錄影畫面，始循線查悉上情。
二、案經臺灣臺中地方檢察署檢察官自動檢舉偵查起訴。
    理    由
一、本案被告張志賢（下稱被告）所犯係死刑、無期徒刑、最輕
    本刑為3年以上有期徒刑以外之罪，被告於準備程序中就被
    訴事實為有罪之陳述，經本院告知簡式審判程序之旨，並聽
    取公訴人、被告之意見後，本院合議庭認為適宜，依刑事訴
    訟法第273條之1第1項規定，裁定由受命法官獨任進行簡式
    審判程序，且依同法第273條之2、第159條第2項之規定，不
    適用傳聞法則有關限制證據能力之相關規定，證據調查亦不
    受同法第161條之2、第161條之3、第163條之1及第164條至1
    70條規定之限制，合先敘明。
二、認定犯罪事實所憑之證據及理由：
    上揭犯罪事實，業經被告於偵查、本院準備程序、審理時坦
    認不諱，並經證人即被害人成龍於道路交通事故談話紀錄表
    、警詢（106偵24097號卷第16至18、25至26頁）、證人陳香
    妙於道路交通事故談話紀錄表、警詢及偵查（106偵24097號
    卷第8至15、27、66至68、86至87頁）、證人許瓊云於警詢
    及偵查（106偵24097號卷第63至65、86至87頁）時證述明確
    ，復有警員職務報告（106偵24097號卷第7頁）、道路交通
    事故現場圖、道路交通事故調查報告表㈠、㈡（106偵24097號
    卷第22至24頁）、事故現場暨車損照片（106偵24097號卷第
    29至40頁）、路口監視器影像截圖（106偵24097號卷第41至
    43頁）、陳香妙所有門號0000000000號行動電話通聯調閱查
    詢單（106核交3554號卷第6至23頁）、被告使用門號000000
    0000號行動電話通聯調閱查詢單（106偵24097號卷第50頁）
    、成龍之全民醫院診斷證明書（106偵24097號卷第20頁）在
    卷可稽。綜上所述，被告任意性自白核與事實相符，應堪採
    信。本案事證明確，被告犯行洵堪認定，應予依法論科。
三、論罪量刑之理由：
  ㈠行為後法律有變更者，適用行為時之法律，但行為後之法律
    有利於行為人者，適用最有利於行為人之法律，刑法第2條
    第1項定有明文。查被告行為後，刑法第185條之4業於110年
    5月28日修正公布，於同年月30日施行。修正前刑法第185條
    之4規定「駕駛動力交通工具肇事，致人死傷而逃逸者，處1
    年以上7年以下有期徒刑。」修正後則規定「（第1項）駕駛
    動力交通工具發生交通事故，致人傷害而逃逸者，處6月以
    上5年以下有期徒刑；致人於死或重傷而逃逸者，處1年以上
    7年以下有期徒刑。（第2項）犯前項之罪，駕駛人於發生交
    通事故致人死傷係無過失者，減輕或免除其刑。」修正後新
    法將舊法之「肇事」用語修正為「發生交通事故」，以將行
    為人駕駛動力交通工具發生交通事故致人死傷雖無故意、過
    失而仍逃逸之情形，亦納入本條處罰範圍，並依駕駛人所肇
    生交通事故係致人「傷害」或「於死或重傷」分別規定法定
    刑，而降低發生交通事故致人傷害後逃逸行為之法定刑。本
    案被告駕車行為有上述過失情節，無論依修正前、後之刑法
    第185條之4規定均成立犯罪，自應為新舊法之比較。再對照
    修正前、後之上開規定，關於行為人駕駛動力交通工具發生
    交通事故致人傷害而逃逸者，修正後之法定刑為6月以上5年
    以下有期徒刑，較修正前之1年以上7年以下有期徒刑為輕。
    經比較新舊法之結果，自以修正後新法之規定較有利於被告
    ，依刑法第2條第1項但書規定，被告本案犯行，應適用裁判
    時法即修正後刑法第185條之4第1項前段規定論處。
  ㈡核被告所為，係犯修正後刑法第185條之4第1項前段之駕駛動
    力交通工具發生交通事故，致人傷害而逃逸罪。被告駕車確
    有前述過失情節，業如前述，自無修正後刑法第185條之4第
    2項減免其刑規定之適用。
  ㈢爰以行為人之責任為基礎，審酌被告駕車右轉彎時未讓直行
    車先行，致與成龍騎乘之機車發生交通事故，已預見成龍可
    能因此受有傷害，因涉犯他案遭通緝中，逕駕車逃逸，置他
    人受傷之情形於不顧，對於公眾往來安全足以產生潛在危害
    ，所為實非可取；兼衡酌被告犯罪之動機、目的、手段、成
    龍所受傷勢程度，被告犯罪後坦承犯行之態度，惟未能與成
    龍和解（被告於本院審理時雖供稱有請女友陳香妙與成龍和
    解，但陳香妙於警詢中陳稱係因被告於事故後未負起責任，
    其基於車主身分，與成龍和解並賠償損失，有陳香妙之警詢
    調查筆錄、和解書在卷可查，106偵24097號卷第12、15、19
    頁），暨被告自述國中畢業，入監執行前從事遊覽車上賣東
    西之工作，每日收入約新臺幣（下同）5、6百元至7、8百元
    不等，離婚，有3名子女，子女非由其扶養之教育程度與家
    庭生活情況等一切情狀，量處如主文所示之刑，並諭知易科
    罰金之折算標準。
據上論斷，應依刑事訴訟法第273條之1第1項、第299條第1項前
段，判決如主文。
本案經檢察官馬鴻驊提起公訴，檢察官王淑月到庭執行職務。
中　　華　　民　　國　　111 　年　　10　　月　　24　　日
                  刑事第八庭  法  官  簡芳潔
以上正本證明與原本無異。
如不服本判決應於收受送達後20日內向本院提出上訴書狀，並應
敘述具體理由；其未敘述上訴理由者，應於上訴期間屆滿後20日
內向本院補提理由書（均須按他造當事人之人數附繕本）「切勿
逕送上級法院」。
告訴人或被害人如不服判決，應備理由具狀向檢察官請求上訴，
上訴期間之計算，以檢察官收受判決正本之日起算。
　　　　                      書記官  陳青瑜
中　　華　　民　　國　　111 　年　　10　　月　　24　　日
附錄論罪科刑法條全文：
中華民國刑法第185條之4
駕駛動力交通工具發生交通事故，致人傷害而逃逸者，處6月以
上5年以下有期徒刑；致人於死或重傷而逃逸者，處1年以上7年
以下有期徒刑。
犯前項之罪，駕駛人於發生交通事故致人死傷係無過失者，減輕
或免除其刑。